【裁判字號】    95,交訴,10
【裁判日期】    950609
【裁判案由】    公共危險等
【裁判全文】
臺灣板橋地方法院刑事判決              95年度交訴字第10號
公  訴  人  臺灣板橋地方法院檢察署檢察官
被      告  乙○○
                    （現於臺灣桃園監獄另案執行中）
上列被告因過失傷害等案件，經檢察官提起公訴（九十四年度偵
字第一四一六○號），於被告為有罪之陳述後，本院合議庭裁定
由受命法官獨任依簡式審判程序審理，茲判決如下：
    主  文
乙○○因過失傷害人，致重傷，處有期徒刑陸月。又駕駛動力交
通工具肇事，致人傷害而逃逸，處有期徒刑玖月。應執行有期徒
刑壹年貳月。
    事  實
一、乙○○於民國九十三年九月二十八日二十三時許，駕駛車牌
    號碼為二七五三─ＨＧ號自用小客車，沿臺北縣三峽鎮○○
    路東北向行駛，行經臺北縣三峽鎮○○路三十八號前時，原
    應注意汽車在雙向二車道行駛時，除準備停車或臨時停車外
    ，不得駛出路面邊線，且應注意車前狀況，隨時採取必要之
    安全措施，而當時雖係陰天之夜間，然有照明，路面乾燥無
    缺陷，並無不能注意之情事，竟仍疏未注意該路段邊線之繪
    製及車前狀況，以高速駛出上開路段之路面邊線，撞擊路旁
    胡進旺所有販售炸雞排之攤位，致該攤位傾倒毀損後，廣告
    招牌撞及胡進旺頭部，且攤位內之熱油灑出，波及適為在場
    之甲○○，致胡進旺受有左肩及左下肢挫傷及擦傷、頭部外
    傷併頭皮撕裂傷（胡進旺受傷部分業據其於偵查中撤回告訴
    ），甲○○則受有顏面、軀幹、左肩至左手掌、雙大腿等部
    位深二度至三度灼傷，佔體表面積百分之五十，且併發全身
    百分之五十排汗功能永久喪失之不治傷害，及因疤痕攣縮造
    成外觀缺損與左肩及肘關節缺損等難治之傷害。詎乙○○無
    視其撞擊上開攤位致人受傷之事實，竟未下車查看胡進旺、
    甲○○之傷勢或為其他適當之處置，率為駕車離去而逃逸。
    嗣經警依胡進旺提供肇事輛之車號與附近監視器拍得肇事車
    輛之資料查緝，並於九十三年十月二日二十二時四十五分許
    在臺北縣鶯歌鎮○○路三十八號中隆汽車有限公司修理廠內
    查扣送修之上開車輛，而查獲乙○○。
二、案經甲○○及其配偶丙○○訴由臺北縣政府警察局三峽分局
    報告臺灣板橋地方法院檢察署檢察官偵查起訴。
    理  由
一、犯罪事實之認定：
  (一)訊之被告乙○○對於上揭時地駕車肇事致人成傷並即為逃逸
    之犯行，俱為自白不諱，核與告訴人甲○○之指訴合致，並
    與證人即在場目睹事發經過之胡進旺關於所見被告肇事及逃
    逸過程之證述、證人即中隆汽車有限公司修理廠技工石正採
    關於被告上開車輛送修時損壞嚴重並沾滿油漬之證述相符，
    復有財團法人恩主公醫院診斷證明書（胡進旺受傷部分）、
    財團法人國泰綜合醫院診斷證明書（甲○○受傷部分）、財
    團法人國泰綜合醫院九十五年四月二十六日九五管歷字第四
    八八號函與所附甲○○病歷資料、財團法人長庚紀念醫院林
    口分院九十五年五月十日九五長庚院法字第○四四八號函與
    所附甲○○病歷資料、內政部警政署刑事警察局鑑定書（九
    十四年七月十三日刑鑑字第○九四○○三一三八九號（上開
    車輛保險桿上檢出微量高沸點碳氫化合物成分之鑑定結果）
    、肇事現場及在中隆汽車有限公司修理廠內查獲上開車輛時
    所攝相片、與告訴人甲○○受傷情形之相片等可資佐證，堪
    信被告上開自白應與事實相符。
  (二)按「汽車在雙向二車道行駛時，應依左列規定：‧‧‧四除
    準備停車或臨時停車外，不得駛出路面邊線。」、「汽車行
    駛時，駕駛人應注意車前狀況及兩車併行之間隔，並隨時採
    取必要之安全措施。」，道路交通安全規則第九十七條第四
    款、第九十四條第三項分別規定甚明，被告駕車行駛自應依
    上開規定而為注意。且依附卷之交通事故調查報告表所載及
    現場相片所示，本件肇事時雖係夜間之陰天，然現場有燈光
    照明，路面亦乾燥而無缺陷及障礙物，並無不能注意之情形
    。乃被告仍疏於注意及此，高速駛出上開路段之路面邊線，
    而撞擊路旁胡進旺所有販售炸雞排之攤位致該攤位傾倒毀損
    後，廣告招牌撞及胡進旺頭部，且攤位內之熱油灑出，波及
    適為在場之甲○○，而造成胡進旺、甲○○受傷之結果，足
    認其就本件告訴人甲○○之傷害結果為有過失，並具有相當
    因果關係。
  (三)又被告駕車撞擊胡進旺之攤位後，即倒車逕行離去，此經證
    人胡進旺指證明確，衡情由碰撞聲響及駕駛座視線所及，被
    告當無不知肇事致人成傷之可能。則被告明知其所駕車輛撞
    及胡進旺及告訴人甲○○成傷，竟未下車查看其等之傷勢或
    為其他適當之處置即率為駕車離去，實已足認其主觀上有肇
    事逃逸之故意無訛，被告就此亦為坦認不諱。是以本件事證
    已臻明確，被告如事實欄所載之犯行堪為認定，應予依法論
    科。
二、論罪科刑之法律適用：
  (一)查告訴人甲○○因被告駕車肇事受有顏面、軀幹、左肩至左
    手掌、雙大腿等部位深二度至三度灼傷，佔體表面積百分之
    五十，經送醫急救後，雖施以多次清創及補皮手術，然仍併
    發嚴重疤痕攣縮而造成左肩、肘及腕關節功能受損，而需持
    續接受疤痕切開及補皮手術，致其受有全身百分之五十排汗
    功能永久喪失之不治傷害，及因疤痕攣縮造成外觀缺損與左
    肩及肘關節缺損等難治之傷害，此有財團法人國泰綜合醫院
    及財團法人長庚紀念醫院林口分院上開函文與所附甲○○病
    歷資料足稽，屬刑法第十條第四項第六款所定其他於身體或
    健康，有重大不治或難治之傷害情形之重傷。核被告乙○○
    所為，係犯刑法第二百八十四條第一項後段之過失致重傷罪
    ，及同法第一百八十五條之四之駕駛動力交通工具肇事致人
    傷害而逃逸罪。起訴書記載被告過失傷害部分係犯刑法第二
    百八十四條第一項前段之普通過失傷害罪，容有詰誤，惟與
    本件論科之過失致重傷罪名係列於同一條項，無庸變更檢察
    官引用法條，且檢察官亦於本院審理時以言詞更正之，尚無
    適用刑事訴訟法第三百條變更起訴法條之要。其所犯上開二
    罪間，犯意各別，行為互殊，罪名有異，應予分論併罰。又
    被告雖自白本件係酒後駕車，惟並無酒精濃度測試報告或其
    他事證可資佐據，依刑法第一百五十六條第二項之規定尚不
    得僅憑其自白而為其酒醉駕車犯罪事實之唯一證據，檢察官
    亦循此於起訴書中敘明就被告所涉酒醉駕車之公共危險部分
    不另為不起訴處分之旨；而被告肇事當時呼氣中酒精濃度是
    否已然超過法定不得駕車之每公升零點二五毫克之標準，既
    乏事證可資佐憑，尚難遽認其為酒醉駕車，而不得逕依道路
    交通管理處罰條例第八十六條第一項規定加重其刑，附此說
    明。
  (二)爰審酌被告於本案發生前並無因犯罪獲判罪刑之前科，有臺
    灣高等法院被告前案紀錄表乙份在卷可佐，教育程度為高級
    中學畢業，業據被告於審理中陳明在卷，其違規行駛車輛及
    未注意車前狀況之過失程度匪淺，所造成被害人傷害之程度
    亦甚鉅，而於肇事後逃逸，惡性尤重，迄今亦尚未能與告訴
    人甲○○達成民事和解等犯罪後態度之一切情狀，分別量處
    如主文所示之刑並定其應執行之刑，以資儆懲。
  (三)扣案車牌號碼為二七五三─ＨＧ號之自用小客車（現由中隆
    汽車有限公司代為保管，參卷附臺北縣政府警察局三峽分局
    成福派出所偵辦案件代保管車清冊），雖係被告所有供其本
    件肇事逃逸所用之物，此經被告陳明無誤，並有本院依職權
    調查而由交通部公路總局臺北監理所以九十五年二月二十四
    日北監車字第○九五○○○三三九一號函檢附之汽車車籍查
    詢報表卷可據，惟考量本件被告尚未能依法賠償告訴人甲○
    ○所受之損失，告訴人甲○○亦已於本件提起刑事附帶民事
    訴訟請求被告為侵權行為損害賠償（九十五年度交附民字第
    五十四號，另移由本院民事庭審理），如於本件被告刑之宣
    告項下併為沒收之諭知，告訴人日後請求強制執行之時即無
    從以此為執行標的而獲償，是就沒收刑罰之懲罰教化效果及
    犯罪被害人求償可能性之輕重衡酌，本院認就扣案車輛以不
    依刑法第三十八條第一項第二款之規定併為沒收諭知為宜，
    附此敘明。
據上論結，應依刑事訴訟法第二百七十三條之一第一項、第二百
九十九條第一項前段，刑法第第二百八十四條第一項後段、第一
百八十五條之四、第五十一條第五款，罰金罰鍰提高標準條例第
一條前段，判決如主文。
本案經檢察官曾文鐘到庭執行職務。
中    華    民    國    95    年    6    月    9     日
                    交通法庭  法  官  楊  博  欽
以上正本證明與原本無異
如不服本判決應於送達後十日內向本院提出上訴狀
                              書記官  李  慈  容
中    華    民    國    95    年    6    月    9     日
附錄本案論罪科刑法條全文：
中華民國刑法第二百八十四條
  因過失傷害人者，處六月以下有期徒刑、拘役或五百元以下罰
  金，致重傷者，處一年以下有期徒刑、拘役或五百元以下罰金
  。
  從事業務之人，因業務上之過失傷害人者，處一年以下有期徒
  刑、拘役或一千元以下罰金，致重傷者，處三年以下有期徒刑
  、拘役或二千元以下罰金。
中華民國刑法第一百八十五條之四
  駕駛動力交通工具肇事，致人死傷而逃逸者，處六月以上五年
  以下有期徒刑。


司法院資訊處製作；財團法人民間司法改革基金會備份。
